【裁判字號】    97,財管,45
【裁判日期】    971230
【裁判案由】    指定遺產管理人
【裁判全文】
臺灣雲林地方法院民事裁定              97年度財管字第45號
聲  請  人  新利資產管理股份有限公司
                        樓
代  表  人  乙○○○
非訟代理人  陳健文
                        樓
上列聲請人聲請為被繼承人甲○指定遺產管理人事件，本院裁定
如下：
    主  文
選任江文杰為被繼承人甲○（男、民國○○年○ 月○○日生、國民身
分證統一編號：Ｚ000000000號、生前最後住所：住雲林縣臺西鄉
○○村○○鄰○○路348 巷6 號、於民國97年1 月12日死亡）之遺
產管理人。
准對被繼承人甲○之繼承人為承認繼承之公示催告。
被繼承人甲○之繼承人，應自前項公示催告最後登載新聞紙之日
起六個月內承認繼承，上述期限屆滿，無繼承人承認繼承時，被
繼承人甲○之遺產，於清償債權，並交付遺贈物後，如有剩餘即
歸屬國庫。
聲請程序費用由被繼承人甲○之遺產負擔。
    理  由
一、按繼承開始時，繼承人之有無不明，而無親屬會議或親屬會
    議未於一個月內選定遺產管理人者，利害關係人或檢察官得
    聲請法院選任遺產管理人，並由法院依公示催告程序，定六
    個月以上之期限，公告繼承人，命其於期限內承認繼承；又
    被繼承人之所有繼承人均拋棄其繼承權者，亦準用關於無人
    承認繼承之規定，民法第1177條、第1178條第2 項、第1176
    條第6 項分別定有明文。
二、本件聲請意旨略以：被繼承人甲○向臺灣土地銀行貸款，聲
    請人受讓自臺灣土地銀行對被繼承人甲○之債權，然被繼承
    人甲○於97年1 月12日死亡，其繼承人均已於期間內聲明拋
    棄繼承，而其親屬會議亦未於一個月內選定遺產管理人，致
    聲請人對其遺產無法行使權利。茲提出其雲院隆家喜決97繼
    字第192 號函、繼承系統表、債權讓與證明書、95年8 月17
    日臺灣新生報第八版公告、債權讓與金額表等件影本各一件
    為證，請求指定江文杰為遺產管理人，以維權益等語。
三、本件聲請人主張上開之事實，業據其提出97年2 月26日雲院
    隆家喜決97繼字第192 號准予備查函、繼承系統表、債權讓
    與證明書、95年8 月17日臺灣新生報第八版公告、債權讓與
    金額表等件影本各一件為證，復經本院依職權調閱上開拋棄
    繼承卷宗核閱無訛，堪信為真實。從而，聲請人以債權人之
    利害關係人身分聲請指定被繼承人甲○之遺產管理人，核與
    首揭規定尚無不合。
四、本院審酌本件被繼承人甲○之繼承人既均已拋棄繼承，而拋
    棄繼承既為民法所規定繼承人之權利，一經行使後，就其與
    被繼承人間之財產關係即行斷絕。法定繼承人既已拋棄繼承
    ，應無再擔任遺產管理人之主觀意願，難免因其無意管理而
    影響管理事務之進行，與遺產管理之本意即不相符。況法定
    繼承人一般客觀上多缺乏遺產管理之專業知識及管理能力，
    難認屬適當之遺產管理人之人選。其次，經聲請人陳報江文
    杰表示同意出任本件被繼承人甲○之遺產管理人，此有同意
    書一紙附卷可稽。江文杰為執業之地政士，有其提出之考試
    院考試及格證書、考試院檢覈及格證書、臺北市地政士公會
    會員證書、臺北市地政士開業執照等件影本各一件在卷可按
    ，是其非但具有專業知識及能力，且與被繼承人所遺遺產間
    無利害關係，若由其擔任本事件之遺產管理人，定能秉持其
    專業倫理擔當此具公益性質之職務，並順利達成管理保存及
    清算遺產之任務。執此，本院認為由其擔任被繼承人之遺產
    管理人，應屬妥適，爰裁定如主文第一項所示，並依法為承
    認繼承之公示催告。末按，民法第1185條規定：第1178條所
    定之期限屆滿，無繼承人承認繼承時，其遺產於清償債權，
    並交付遺贈物後，如有賸餘，歸屬國庫，附此敘明。
五、依非訟事件法第21條第1 項前段、民法第1150條前段，裁定
    如主文。
中    華    民    國    97    年    12    月    30    日
                  家事法庭  法  官    潘雅惠
以上正本係照原本作成。
如對本裁定抗告須於裁定送達後10日內向本院提出抗告狀，並應
繳納抗告費新臺幣1000元。
中    華    民    國    97    年    12    月    30    日
                            書記官    陳美華


司法院資訊處製作；財團法人民間司法改革基金會備份。
